【裁判字號】    99,易,621
【裁判日期】    990721
【裁判案由】    詐欺等
【裁判全文】
臺灣高雄地方法院刑事判決               99年度易字第621號
公  訴  人  臺灣高雄地方法院檢察署檢察官
被      告  乙○○
上列被告因詐欺等案件，經檢察官提起公訴（98年度偵字第2603
7 號），本院判決如下：
    主  文
乙○○共同犯如附表1 所示之陸罪，均累犯，各處如附表1 所示
之刑。應執行有期徒刑陸年拾月。
    事  實
一、乙○○（綽號「阿肥」）前因詐欺案件，經本院以93年度簡
    字第5807號判決，判處有期徒刑4 月確定，於民國94年9 月
    24日執行完畢。詎其仍不知悔改，與戊○○（綽號「寶妹」
    ，已另案判刑確定）、丙○○（綽號「小武」，已另案判刑
    確定）及其他在大陸地區之身分不詳之成年人，共同基於意
    圖為自己不法所有而詐欺取財之犯意聯絡，先由乙○○、戊○○、丙○○收購取得如附表2 所示之金融帳戶後，再先後
    於：
（一）97年12月5 日中午12時30分許及同日下午某時許，由前揭
      在大陸地區之身分不詳人士，先後撥打電話予癸○○，分
      別自稱係警方人員、書記官，向癸○○徉稱有他人遭詐騙
      而將款項匯入其帳戶內，要求癸○○將個人存款匯至指定
      之監管帳戶云云，致癸○○陷於錯誤，接續於如附表2 編
      號1 所示之時間，匯出如附表2 編號1 所示之款項至如附
      表2 編號1 所示之帳戶內（共計匯款新臺幣（下同）135
      萬3175元）。而乙○○經上開在大陸地區之身分不詳人士
      通知，知悉癸○○受騙匯款後，旋即聯繫戊○○、丙○○
      ，再由戊○○以使用自動櫃員機提款、由丙○○以使用自
      動櫃員機提款及臨櫃提款之方式，提領癸○○匯入之款項
      。嗣戊○○將提領取得之款項，依據若以自動櫃員機方式
      提款者，可獲取提領金額3 ％作為報酬；而以臨櫃提款方
      式提款者，則可獲取提領金額6 ％作為報酬之計算方式，
      計算其與丙○○可獲取之報酬而與丙○○分取後，再將剩
      餘之款項交與乙○○，由乙○○存入某不詳帳戶，以分取
      該等款項及交付與前揭在大陸地區之身分不詳人士。
（二）97年12月9 日某時許，由前揭在大陸地區之身分不詳人士
      ，撥打電話予庚○○，向庚○○徉稱其證件有遺失而遭盜
      用情形，要求庚○○將其帳戶內之存款匯入指定帳戶，否
      則將遭監管云云，致庚○○陷於錯誤，接續於如附表2編
      號2 所示之時間，匯出如附表2 編號2 所示之款項至如附
      表2 編號2 所示之帳戶內（共計匯款28萬5000元）。而乙○○經上開在大陸地區之身分不詳人士通知，知悉庚○○
      受騙匯款後，旋即聯繫戊○○、丙○○，再由戊○○以使
      用自動櫃員機提款、由丙○○以臨櫃提款之方式，提領庚○○匯入之款項。嗣戊○○將提領取得之款項，依據前述
      計算方式，計算其與丙○○可獲取之報酬而與丙○○分取
      後，再將剩餘之款項交與乙○○，由乙○○存入某不詳帳
      戶，以分取該等款項及交付與前揭在大陸地區之身分不詳
      人士。
（三）97年12月25日上午9 時許，由前揭在大陸地區之身分不詳
      人士，撥打電話予己○○，自稱係法務部行政執行署人員
      ，向己○○徉稱有2 名洗錢案之嫌犯持有其帳號及證件，
      要求己○○配合調查，並將帳戶內之存款匯入指定帳戶云
      云，致己○○陷於錯誤，接續於如附表2 編號3 所示之時
      間，匯出如附表2 編號3 所示之款項至如附表2 編號3 所
      示之帳戶內（共計匯款450 萬元）。而乙○○經上開在大
      陸地區之身分不詳人士通知，知悉己○○受騙匯款後，旋
      即聯繫戊○○、丙○○，再由戊○○以使用自動櫃員機提
      款、由丙○○以臨櫃提款之方式，提領己○○匯入之款項
      （然己○○匯入如附表2 編號3 所示陳紀昌之高雄銀行小
      港分行帳戶款項部分，其中33萬9000元，係戊○○先以網
      路銀行匯至陳紀昌之郵局帳戶後，嗣由丙○○陪同具有幫
      助詐欺取財犯意之陳紀昌，至郵局提領出該33萬9000元款
      項，再由陳紀昌將之交付與丙○○）。嗣戊○○將提領取
      得之款項，依據前述計算方式，計算其與丙○○可獲取之
      報酬而與丙○○分取後，再將剩餘之款項交與乙○○，由
      乙○○存入某不詳帳戶，以分取該等款項及交付與前揭在
      大陸地區之身分不詳人士。
二、乙○○與戊○○、丙○○、甲○○（綽號「大頭」，已另案
    判刑確定）及其他在大陸地區之身分不詳之成年人，共同基
    於意圖為自己不法所有而恐嚇取財之犯意聯絡，先後於：
（一）98年4 月6 日上午11時許，由前揭在大陸地區之身分不詳
      人士撥打電話予壬○○，謊稱其子朱俊壽替人擔保債務，
      積欠25萬元未為償還云云，要求壬○○代為償還，否則將
      對朱俊壽不利，致壬○○心生畏懼而同意提款代償。嗣乙○○經上開在大陸地區之身分不詳人士通知，知悉壬○○
      同意給付款項後，旋即告知甲○○、丙○○，再由甲○○
      、丙○○2 人於同日上午11時50分許，共同駕車前往壬○○位在高雄市○○區○○路31號10樓之1 住處樓下，搭載
      壬○○至高雄市鼓山區○○○路2010號之前峰郵局，由壬○○自其郵局帳戶內提領25萬元現金交付與甲○○，而甲○○收受上開25萬元之款項後，先將之交與丙○○，嗣再
      由丙○○轉交與戊○○。嗣戊○○將該款項扣除7 ％作為
      報酬，與甲○○、丙○○分取後，再將剩餘之款項交與乙○○，由乙○○存入某不詳帳戶，以分取該等款項及交付
      與前揭在大陸地區之身分不詳人士。
（二）98年4 月13日下午1 時32分許，由前揭在大陸地區之身分
      不詳人士撥打電話予辛○○，謊稱其弟黃一民替人擔保債
      務，積欠25萬元未為償還云云，要求辛○○代為償還，否
      則將對黃一民不利，致辛○○心生畏懼而同意提款代償。
      嗣乙○○經上開在大陸地區之身分不詳人士通知，知悉辛○○同意給付款項後，旋即告知甲○○，再由甲○○於同
      日下午1 時40分許，搭車前往高雄市○○○路之上海商業
      儲蓄銀行前，收受辛○○自其上海商業儲蓄銀行帳戶內所
      提領之9 萬元現金。嗣於同日下午某時許，上開在大陸地
      區之身分不詳人士，又撥打電話予辛○○，同以前揭事由
      ，要求辛○○將交付之金額補足至25萬元，辛○○因心生
      畏懼而予同意，之後於同日下午3 時15分許，甲○○即搭
      車至臺灣銀行新興分行前，收受辛○○自其臺灣銀行帳戶
      內所提領之16萬元現金。而甲○○收受上開合計25萬元之
      款項後，先將之交與丙○○，再由丙○○轉交與戊○○。
      嗣戊○○將該款項扣除7 ％作為報酬，與甲○○、丙○○
      分取後，再將剩餘之款項交與乙○○，由乙○○存入某不
      詳帳戶，以分取該等款項及交付與前揭在大陸地區之身分
      不詳人士。
（三）98年4 月21日下午2 時30分許，由前揭在大陸地區之身分
      不詳人士撥打電話予丁○○，謊稱其子郭育麟替人擔保債
      務，積欠25萬元未為償還云云，要求丁○○代為償還，否
      則將對郭育麟不利，致丁○○心生畏懼而同意提款代償。
      嗣乙○○經上開在大陸地區之身分不詳人士通知，知悉丁○○同意給付款項後，旋即告知甲○○、丙○○，再由甲○○、丙○○2 人於同日下午某時許，共同駕車前往丁○○位在高雄縣大社鄉○○路15之1 號之住處，收受丁○○
      自其配偶郭添火高雄銀行帳戶內提領之4 萬元現金，而甲○○、丙○○收受該4 萬元款項後，再將該款項交與戊○○。嗣戊○○將該款項扣除7 ％作為報酬，與甲○○、丙○○分取後，再將剩餘之款項交與乙○○，由乙○○存入
      某不詳帳戶，以分取該等款項及交付與前揭在大陸地區之
      身分不詳人士。
三、嗣警方人員接獲檢舉並進行蒐證後，乃持拘票於98年5 月4
    日下午5 時20分許，先在高雄市苓雅區○○○路74之21號前
    ，將丙○○拘提到案，再於98年5 月5 日上午9 時30分許，
    在高雄市○○區○○路176 巷24之2 號3 樓，將戊○○、甲○○拘提到案，始循線查悉上情。
四、案經癸○○、己○○、壬○○、辛○○、丁○○訴由高雄縣
    政府警察局移送臺灣高雄地方法院檢察署檢察官偵查起訴。
    理  由
壹、對於證據能力之判斷
一、按被告以外之人於審判外之言詞或書面陳述，除法律有規定
    者外，不得作為證據，刑事訴訟法第159 條第1 項定有明文
    。本件另案被告戊○○、丙○○、甲○○於警詢中之陳述，
    為被告以外之人於審判外之陳述，且經被告於本院審理中主
    張其無證據能力（見本院1 卷第27頁），而該等陳述並無刑
    事訴訟法第159 條之2 規定「被告以外之人於檢察事務官、
    司法警察官或司法警察調查中所為之陳述，與審判中不符時
    ，其先前之陳述具有較可信之特別情況，且為證明犯罪事實
    存否所必要者，得為證據」之情形，復查無其他依法得為證
    據之情事，自不得作為證據。惟刑事訴訟法第159 條第1 項
    所規定禁止作為證據者，僅係禁止作為認定犯罪事實及法律
    效果之實質證據，至於作為證明其他證據證明力之彈劾證據
    ，則屬自由證明範圍，要非為法所禁止。是前揭另案被告戊○○、丙○○、甲○○於警詢中之陳述，仍得作為其他證據
    證明力之彈劾證據，不受刑事訴訟法第159 條第1 項之限制
    ，併予敘明。
二、次按，被告以外之人於審判外之陳述，雖不符前4 條之規定
    ，而經當事人於審判程序同意作為證據，法院審酌該言詞陳
    述或書面陳述作成時之情況，認為適當者，亦得為證據。當
    事人、代理人或辯護人於法院調查證據時，知有第159 條第
    1 項不得為證據之情形，而未於言詞辯論終結前聲明異議者
    ，視為有前項之同意，刑事訴訟法第159 條之5 定有明文。
    本件相關告訴人、被害人及證人李有旺、陳紀昌於警詢中之
    陳述，為被告以外之人於審判外之言詞陳述，卷附之被告入
    出境資料、高雄縣政府警察局函文，則係被告以外之人於審
    判外之書面陳述，而上開陳述均未經檢察官、被告於本院審
    理過程中聲明異議，本院並審酌該等陳述作成時之情況均屬
    正常，所取得過程並無瑕疵，且與本案相關之待證事實具有
    關連性，認適當作為證據，依前開刑事訴訟法第159 條之5
    之規定，該等陳述均具有證據能力。
三、另按，被告以外之人於審判外向法官所為之陳述，得為證據
    ；被告以外之人於偵查中向檢察官所為之陳述，除顯有不可
    信之情況者外，得為證據，刑事訴訟第159 條之1 第1 、2
    項分別定有明文。又刑事訴訟法第158 條之3 所謂證人依法
    應具結而未具結者，其證言不得作為證據，係指檢察官或法
    官以「證人身分」傳喚被告以外之人（如證人、告發人、告
    訴人、被害人、共犯或共同被告）到庭作證，或到庭後轉換
    為「證人身分」為調查時，始應依法命於供前或供後具結，
    其陳述方得作為證據，故若非以「證人身分」訊問，即與「
    依法應具結」之要件不合，未命具結，純屬檢察官或法官調
    查證據職權之適法行使，當無違法可言（最高法院98年度台
    上字第663 號判決意旨參照）。本件另案被告戊○○、丙○○、甲○○於偵訊及法院另案審理中，就承辦檢察官、法官
    訊問所為之陳述，雖部分陳述內容未經具結，惟渠等當時係
    以被告身分為供述，依法不需具結，且依卷內所存證據，亦
    未顯示該等陳述有何顯不可信之情況，依前揭說明，上開陳
    述自應具有證據能力。至被告於本院審理過程中，雖主張另
    案被告戊○○、丙○○、甲○○前揭偵訊中之陳述無證據能
    力，然其並未陳明該等陳述有何刑事訴訟法第159 條之1 第
    2 項所稱之「顯有不可信之情況」，且另案被告戊○○、丙○○、甲○○於本院審理中，復已到庭接受被告詰問，對被
    告之詰問權已有所保障，是被告前開主張顯屬無據，不足作
    為認定另案被告戊○○、丙○○、甲○○上開陳述無證據能
    力之事由。
四、卷附相關告訴人、被害人之匯款資料，均係本案發生過程中
    所產生之資料，係屬物證而非供述證據；而卷附之帳戶交易
    明細、存摺影本所示之交易資料，則係相關金融存款帳戶所
    屬業者之電腦系統，就該帳戶所為每筆交易之紀錄，亦非屬
    供述證據。是上開證據與卷附監視錄影翻拍相片相同，均不
    適用傳聞法則，且該等證據與被告本件犯行均有相當之關聯
    性，又非不法取得，自應具有證據能力。
貳、實體方面
一、訊據被告固不否認其與另案被告戊○○、丙○○及甲○○3
    人相識，然矢口否認有何詐欺取財及恐嚇取財犯行，辯稱：
    伊與戊○○、丙○○、甲○○等人是打麻將認識的，只是朋
    友關係，渠3 人未曾拿錢給伊，伊也未曾與渠3 人共同為詐
    欺取財或恐嚇取財犯行。伊與戊○○、丙○○、甲○○並無
    仇恨，但伊是警方的線民，曾去檢舉本案，可能戊○○、丙○○、甲○○懷疑伊去檢舉本案，所以才會說伊有參與犯案
    云云。經查：
（一）關於告訴人癸○○、被害人庚○○、告訴人己○○遭詐欺
      取財、告訴人壬○○、辛○○、丁○○遭恐嚇取財之經過
      ，及另案被告戊○○、丙○○及甲○○參與該等犯行之分
      工等事實，業據告訴人癸○○（見偵1 卷第267 至270 頁
      ）、被害人庚○○（見偵1 卷第291 、292 頁）、告訴人
      己○○（見偵1 卷第288 、289 頁）、壬○○（見偵1 卷
      第298 至300 頁）、辛○○（見偵1 卷第305 至307 頁、
      第310 、311 頁）、丁○○（見偵1 卷第312 至314 頁、
      第317 、318 頁）、證人李有旺（見偵1 卷第80至82頁）
      、陳紀昌（見偵1 卷第207 至211 頁）於警詢中證述明確
      ，並有告訴人癸○○（見偵2 卷第6 至8 頁）、被害人庚○○（見偵2 卷第19、20頁）、告訴人己○○（見偵2 卷
      第16至18頁）匯出上開款項之匯款資料、告訴人壬○○之
      郵局帳戶存摺影本（見偵1 卷第303 頁）、告訴人辛○○
      之上海商業儲蓄銀行帳戶存摺影本、臺灣銀行帳戶存摺影
      本（見偵2 卷第21、22頁）、告訴人丁○○配偶郭添火之
      高雄銀行帳戶存摺影本（見偵2 卷第23頁）、李有旺之彰
      化銀行旗山分行帳號：00000000000000號帳戶之交易明細
      （見偵1 卷第86頁）、王明發之斗六西平路郵局帳號：00
      000000000000號帳戶之交易明細（見偵1 卷第102 頁）、
      黃金發之台新銀行高雄分行帳號：00000000000000號帳戶
      之交易明細（見偵1 卷第112 頁）、利嘉偉之太麻里郵局
      帳號：00000000000000號帳戶之交易明細（見偵1 卷第12
      6 頁）、周德勝之國泰世華銀行前鎮分行帳號：00000000
      0000號帳戶之交易明細（見偵1 卷第139 頁）、陳紀昌之
      高雄銀行小港分行帳號：000000000000號帳戶之交易明細
      （見偵1 卷第215 頁）、李家雄之陽信銀行里港分行帳號
      ：000000000000號帳戶之交易明細（見偵1 卷第248 頁）
      、江文祥之台中商業銀行十九甲分行帳號：000000000000
      號帳戶之交易明細（見偵1 卷第230 頁）、江文祥之彰化
      銀行太平分行帳號：00000000000000號帳戶之交易明細（
      見偵1 卷第236 頁）、陳宗延之臺灣中小企業銀行太平分
      行帳號：0000 0000000號帳戶之交易明細（見偵1 卷第25
      9 頁）、另案被告丙○○提款時之監視錄影翻拍相片（見
      偵1 卷第40、42、43頁）、另案被告戊○○提款時之監視
      錄影翻拍相片（見偵1 卷第59、61、62、63頁）、證人陳
      紀昌提款時之監視錄影翻拍相片（見偵1 卷第213 頁）在
      卷可稽，復為另案被告戊○○（見98年度偵字第13926 號
      卷第1 至3 頁、第5 頁、本院1 卷第70、73頁）、丙○○
      （見98年度偵字第13925 號卷第1 至3 頁、本院1 卷第70
      、73頁）及甲○○（見98年度偵字第13925 號卷第3 、4
      頁、98年度偵字第13926 號卷第2 頁、本院1 卷第70、74
      頁）於另案偵訊、審理中陳述在卷，自堪予以認定。
（二）關於被告是否有參與前揭詐欺取財、恐嚇取財犯行部分，
      此據另案被告戊○○於偵訊及本院審理中證述：伊與被告
      （綽號「阿肥」）是於97年7 至9 月間，經由1 名男性友
      人介紹認識的，被告當時知道伊先前有從事收購他人帳戶
      的工作，就問伊老闆是何人，並邀約伊參與犯案。一開始
      伊並沒有答應被告，之後是因為伊欠別人錢，且被告又再
      跟伊提起，伊才於97年11月底或12月初左右加入，而伊也
      是於此時認識丙○○的。至於甲○○，是伊從小就認識的
      朋友，與伊以姐弟相稱，其是之後來高雄找伊時，才加入
      參與犯案的。伊加入參與犯案之後，因為收購取得的帳戶
      多是男生的帳戶，所以去銀行臨櫃提款的工作，都由丙○○負責，伊則是負責拿提款卡去自動櫃員機提款，之後被
      告有提到為了不讓錢卡在帳戶內、可以比較快拿到錢，所
      以才改成直接向被害人取款。而關於被告的部分，被告會
      指示丙○○去接聽收購帳戶的電話，且會要求丙○○去指
      定地點拿收購的帳戶，又被告說他自己也有老闆，每次被
      告要伊等人去領錢之前，都會先接到電話，而伊等人領得
      的贓款，扣除可領取的報酬後，剩下的就交由被告拿去存
      到其他帳戶，伊還曾經與被告一起去銀行存過錢。而從伊
      加入參與犯案到伊被查獲期間，被告曾2 次到大陸去，伊
      並聽被告說要以娶大陸新娘的藉口過去，這樣其出出入入
      去見老闆，比較不會被懷疑等語（見偵2 卷第142 至144
      頁、本院2 卷第44至51頁）明確，核與另案被告丙○○於
      偵訊、本院審理中證稱：伊於97年11月、12月間，在友人
      那邊認識戊○○，過了不久，經由戊○○的介紹而認識被
      告（綽號「阿肥」），至於甲○○，是約於98年4 月間，
      由戊○○、被告介紹認識的。而伊認識戊○○時，知道戊○○在從事收購帳戶的工作，就告訴戊○○伊想參與，並
      因而開始從事收購帳戶的工作，但之後因為收購回來的帳
      戶賣不出去，才與被告合作，透過被告將帳戶賣出去，而
      此時被告與戊○○都會刊登收購帳戶的廣告，伊則是負責
      接聽電話、去將帳戶收購回來。之後伊又有擔任「車手」
      的工作，當時被告是負責與大陸那邊的詐欺集團聯絡，而
      伊去領錢時，都是被告或戊○○要伊去的，而據戊○○表
      示，被告是其老闆，伊有時候會看到戊○○問過被告之後
      ，才叫伊去作事，且戊○○也會將領到的錢交給被告。又
      伊參與犯案期間，被告曾經到過大陸1 、2 次，說是要去
      那邊接洽詐欺集團的人等語（見偵2 卷第133 至134 頁，
      本院2 卷第51至56頁）；另案被告甲○○於偵訊及本院審
      理中證述：伊與戊○○是從小時候就認識了，而伊於98年
      3 月底或4 月初來高雄時，透過戊○○知道其與被告（綽
      號「阿肥」）在從事詐欺，戊○○說被告是其老闆，而伊
      當時覺得這樣很好賺錢，就與戊○○談，因而加入參與犯
      案。伊剛加入時，本來是由伊自己去向被害人拿錢，之後
      因為被告與戊○○認為伊做的沒有丙○○好，所以就叫中
      間曾離開的丙○○回來一起做。又伊向被害人拿錢時，被
      告是負責與大陸那邊的人聯繫，嗣再由被告或戊○○叫伊
      去向被害人拿錢，有時伊在被告旁邊時，大陸那邊的人也
      會於打電話給被告後，再直接打電話給伊，然後伊就出發
      去向被害人拿錢，而伊拿到的錢，最後都是交到被告手上
      ，由被告將錢匯過去大陸那邊，印象中戊○○也有與被告
      去匯過錢，而報酬的部分，則是由戊○○分配給伊的等語
      （見偵2 卷第134 至135 頁、本院2 卷第56至60頁）相符
      ，則被告有以前揭分工方式，與另案被告戊○○、丙○○
      、甲○○及在大陸地區之身分不詳人士，共同為上開詐欺
      取財、恐嚇取財犯行之事實，足堪認定。至另案被告戊○○於本院審理中作證時證稱：伊係加入被告之後方認識丙○○，而伊加入被告之後，並未參與收購帳戶，又甲○○
      會加入參與犯案，係被告自行與甲○○談的云云（見本院
      2 卷第44至51頁），雖與其先前所為之陳述（見偵2 卷第
      142 頁）及另案被告丙○○、甲○○前揭證述情節不符，
      而難予以採信。然另案被告戊○○此等無可採信之陳述內
      容，僅係就自己參與前開犯行之程度、自己犯罪之惡行等
      情，為不實之陳述，然其就被告參與前揭犯行之陳述，與
      另案被告丙○○、甲○○所言並無歧異，自難遽謂其就被
      告參與上開犯行之陳述無可採信，而認無法以之為不利於
      被告之認定，附此敘明。
（三）雖被告執前詞置辯，然關於被告稱其有檢舉本案部分，本
      院依據被告之陳述，傳訊高雄市政府警察局員警楊津碩到
      庭作證，而證人楊津碩於本院審理中，雖證述被告有以秘
      密證人身分，檢舉他人從事詐欺集團之犯罪，然證人楊津
      碩並未因此參與本件詐欺取財、恐嚇取財犯行之偵辦（見
      本院2 卷第38、39頁），且依據證人楊津碩提供與本院之
      被告檢舉筆錄所示，被告向證人楊津碩所檢舉之案件，要
      與本案全然無關，有該檢舉筆錄可佐（外放，未附卷），
      是被告辯稱本案係其檢舉云云，實屬無據。又被告辯稱另
      案被告戊○○、丙○○、甲○○因懷疑其檢舉本案，方誣
      指其有參與上開犯行乙節，依據另案戊○○、丙○○、甲○○前揭證詞內容，渠3 人不僅就被告參與前開犯行之分
      工內容證述互符一致，其中另案被告戊○○、丙○○甚而
      對被告於參與上開犯行期間，出境至大陸地區之次數陳述
      無誤，此有被告之入出境紀錄附卷可按（見本院2 卷第8
      頁，依該紀錄所示，被告曾於前開犯罪期間內之98年2 月
      20日、98年3 月29日出境，嗣並於98年2 月24日、98年4
      月4 日入境，另被告復於98年8 月10日出境，再於98年8
      月17日入境）。而被告與另案被告戊○○、丙○○間之關
      係，若如被告所辯，僅係打麻將認識的朋友，並未與渠等
      共同為前揭犯行，衡情另案被告戊○○、丙○○豈會對於
      被告之行蹤如此瞭解？此實不符常理，已徵另案被告戊○○、丙○○、甲○○前揭證詞，要較被告所辯為可信。雖
      被告對其於前開期間出境至大陸地區之緣由辯稱：伊因為
      缺錢，所以才依他人的要求去大陸辦理假結婚，第一次去
      大陸是考慮一下，第二次去大陸就辦理假結婚，但是後來
      伊後悔了，才又第三次去大陸辦理離婚云云（見本院2 卷
      第51頁）。然查，他人出資徵求第三人作為假結婚之「人
      頭」，而欲藉此使大陸地區人民入境臺灣地區時，為節省
      相關之勞力、時間、花費，必然係先在臺灣地區獲取該第
      三人之同意後，方會令該第三人至大陸地區直接辦理結婚
      登記，要無先使該第三人至大陸地區為「考慮」並回臺灣
      後，待第2 次再至大陸地區辦理結婚登記之理，是被告此
      部分所辯要屬違於常情，而以另案被告戊○○於本院審理
      中證述：被告說要以娶大陸新娘的藉口過去大陸，這樣其
      出出入入去見老闆，比較不會被懷疑等語，較為可採。再
      者，另案被告戊○○、丙○○、甲○○3 人遭拘提到案之
      時間、地點，係另案被告丙○○先於98年5 月4 日下午5
      時20分許，在高雄市苓雅區○○○路74之21號前遭拘獲後
      ，嗣另案被告戊○○、甲○○方於98年5 月5 日上午9 時
      30分許，在高雄市○○區○○路176 巷24之2 號3 樓為警
      拘獲，業如前述，是另案被告丙○○係最早為警拘提到案
      者，且其遭拘提到案時，非但被告尚未到案，另案被告戊○○、甲○○亦同未到案。準此，被告所辯倘若屬實，則
      就被告丙○○角度觀之，其若懷疑其係因遭他人檢舉而為
      警查獲，則其會懷疑之對象，當係共同參與犯案而知悉案
      情之另案被告戊○○、甲○○2 人，要無由懷疑係與其一
      起打麻將之被告所檢舉，然依據另案被告丙○○警詢筆錄
      之記載，其當時非但供陳另案被告戊○○、甲○○有參與
      犯案，同時亦已表示被告有參與相關犯行，且其所述之被
      告分工內容，亦與其前揭於偵訊、本院審理中之證詞並無
      二致（見偵1 卷第24至29頁，此部分僅係作為彈劾證據）
      ；再佐以另案被告戊○○、甲○○甫為警方人員拘提到案
      時，就被告參與本案情節所為之陳述，亦與渠2 人日後所
      述內容相符（見偵1 卷第47至51頁、第65至70頁，此等部
      分僅係作為彈劾證據），凡此均足佐證另案被告戊○○、
      丙○○、甲○○前開證詞應屬可採。此外，本件警方人員
      之所以查悉被告及另案被告戊○○、丙○○、甲○○犯有
      前揭犯行，係渠4 人以外之人向警方人員檢舉後，再由警
      方人員依據檢舉情資進行蒐證、跟監所致，有高雄縣政府
      警察局99年6 月22日高縣警刑字第090078990 號函在卷可
      證（見本院2 卷第74頁），而經調取本件檢舉人所製作之
      檢舉筆錄，檢舉人於98年2 月9 日為檢舉時，亦陳稱被告
      有與另案被告戊○○、丙○○共同犯案（是時另案被告甲○○尚未加入犯案），且表示被告係另案被告戊○○、丙○○之上線（見本院2 卷證物袋），要與另案被告戊○○
      、丙○○於偵訊及本院審理中之證詞互符一致，益徵被告
      前開所辯，純係事後推諉卸責之詞，無從予以採信。
（四）綜上，本件事證明確，被告前開犯行，均堪認定。至前開
      在大陸地區之身分不詳人士，於向告訴人己○○為詐騙之
      過程中，雖另有行使蓋印「法務部執行署台北執行處」公
      印文之「個人資料外洩授權止付聲明書」之行為，然依本
      案卷內所存之證據，並無從證明被告知悉前開在大陸地區
      之身分不詳人士，係以何種方式詐騙他人，自難令被告負
      此部分之罪責（公訴意旨亦未認被告涉有此部分罪嫌），
      附此敘明。
二、論罪科刑部分
（一）按刑法第346 條第1 項之恐嚇取財罪，與同法第339 條第
      1 項之詐欺取財罪，二者之區別，在於前者係施用使人心
      生畏怖之恐嚇手段，致被害人心生畏懼，明知不應交付財
      物而交付，後者則係施用詐術手段，使人陷於錯誤，誤信
      為應交付財物而交付。惟上開之恐嚇手段，常以虛假之事
      實為內容，故有時亦不免含有詐欺之性質，倘含有詐欺性
      之恐嚇取財行為，足使人心生畏懼時，自僅應論以高度之
      恐嚇取財罪，殊無再適用詐欺取財罪之餘地（最高法院28
      年上字第1238號、30年上字第668 號判例、84年度台上字
      第1993號判決意旨可資參照）。是核被告前開犯罪事實一
      （一）至（三）所為，均係犯刑法第339 條第1 項之詐欺
      取財罪；其前開犯罪事實二（一）至（三）所為，則均係
      犯同法第346 條第1 項之恐嚇取財罪。
（二）被告參與上開詐欺取財及恐嚇取財犯行所為之前揭分工行
      為，雖非該等犯罪之構成要件行為，然受其指揮之另案被
      告戊○○、丙○○、甲○○3 人，既得依據前開計算方式
      獲取報酬，衡情被告亦當係可從中分取利益，方會參與該
      等犯行，因此，被告係以自己參與犯罪之意思而為前開行
      為無訛，應負共同正犯之責任。從而，被告就前開犯罪事
      實一（一）至（三）所示犯行，與前開在大陸地區之不詳
      身分人士、另案被告戊○○、丙○○間，有犯意聯絡及行
      為分擔；被告就前開犯罪事實二（一）至（三）所示犯行
      ，與前開在大陸地區之不詳身分人士、另案被告戊○○、
      丙○○、甲○○間，亦有犯意聯絡及行為分擔，均為共同
      正犯。
（三）被告於前開犯罪事實一（一）至（三）及犯罪事實二（二
      ）所示犯行中，使該等被害人多次交付款項之行為，均係
      基於同一決意而為之數個舉動，且時間相近、所侵害法益
      相同，依一般社會健全之觀念，難以強行分開，應予包括
      之評價，而分別論以接續犯之實質上一罪。公訴意旨雖漏
      未就前開犯罪事實一（二）所示犯行中，被害人庚○○匯
      款20萬5000元部分予以起訴，惟該部分既與被告遭起訴之
      參與詐騙被害人庚○○使之匯款8 萬元部分，具有接續犯
      之實質上一罪關係，自為起訴效力所及，本院得併予審理
      ，附此敘明。被告所犯上開6 罪間，犯意各別、行為互殊
      ，所侵害法益有別，自應予以分論併罰。
（四）被告有上述之前科紀錄乙情，有臺灣高等法院被告前案紀
      錄表在卷可稽，其受有期徒刑執行完畢，5 年內故意再犯
      本件最重本刑為有期徒刑以上之6 罪，均為累犯，應依刑
      法第47條第1 項規定加重其刑。
（五）爰審酌被告不思以正當方式獲取財物，為圖一己不法私利
      ，竟參與前開詐欺取財及恐嚇取財犯行，對被害人財產及
      社會秩序危害重大，所為實有可議之處，且於犯後矢口否
      認犯行，態度難認良好，復參以其在上開犯罪中所居之地
      位、各次犯行對於被害人所造成之財產損失等一切情狀，
      分別量處如主文所示之刑，並定其應執行之刑，以示懲儆
      。末查，另案被告戊○○因參與上開犯行，除經判處應執
      行有期徒刑5 年10月確定外，並同時經依刑法第90條第1
      項、第2 項之規定，諭知應於刑之執行前，令入勞動處所
      強制工作3 年（見臺灣高等法院高雄分院98年度上易字第
      681 號判決，本院1 卷第9 至15頁）。而依刑法第90 條
      第1 項規定「有犯罪之習慣或因遊蕩或懶惰成習而犯罪者
      ，於刑之執行前，令入勞動場所，強制工作」，可知，是
      否應令犯罪之被告為強制工作，主要係考量該被告何以從
      事犯罪此一個人情狀，要與其惡行重大與否、在共犯結構
      中所擔任角色為何等事項，較為無關。而依據前開臺灣高
      等法院高雄分院98年度上易字第681 號判決內容所示，另
      案被告戊○○之所以遭諭知強制工作，除其參與前開6 起
      犯行外，尚因其先前另加入其他詐騙集團，遭論以常業詐
      欺罪並判刑2 年6 月，而經認定其有犯罪之習慣及因懶惰
      成習而有再犯之可能性所致。而依臺灣高等法院被告前案
      紀錄表所示，被告先前並無如另案被告戊○○般，有多次
      參與詐欺取財或其他財產犯罪之情形，要難遽謂被告有犯
      罪之習慣或因遊蕩或懶惰成習而犯罪。是被告於前揭犯行
      中，所居地位雖較另案被告戊○○重要，且犯後態度亦不
      若另案被告戊○○，然應以諭知其較另案被告戊○○為重
      之有期徒刑，即足符合罪刑相當之要求，尚無從同時諭知
      被告亦應於刑之執行前，令入勞動處所強制工作3 年，附
      此敘明。
據上論斷，應依刑事訴訟法第299 條第1 項前段，刑法第28條、
第339 條第1 項、第346 條第1 項、第47條第1 項、第51條第5
款，刑法施行法第1 條之1 ，判決如主文。
本案經檢察官周天畏到庭執行職務。
中    華    民    國    99    年    7     月    21    日
                  刑事第十七庭  審判長法  官  陳建和
                                      法  官  毛妍懿
                                      法  官  陳君杰
以上正本證明與原本無異。
如不服本判決應於收受送達後10日內向本院提出上訴書狀，並應
敘述具體理由；如未敘述上訴理由者，應於上訴期間屆滿後20日
內向本院補提理由書（均須按他造當事人之人數附繕本）「切勿
逕送上級法院」。
中    華    民    國    99    年    7     月    21    日
                                      書記官  紀龍年
附錄本件判決論罪科刑法條：
刑法第339條第1 項
意圖為自己或第三人不法之所有，以詐術使人將本人或第三人之
物交付者，處5 年以下有期徒刑、拘役或科或併科1 千元以下罰
金。
刑法第346條第1 項
意圖為自己或第三人不法之所有，以恐嚇使人將本人或第三人之
物交付者，處6 月以上5 年以下有期徒刑，得併科1 千元以下罰
金。
附表1：
┌──┬────────┬─────┬───────────┐
│編號│所為犯行        │所犯罪名  │宣告刑                │
├──┼────────┼─────┼───────────┤
│ 1  │犯罪事實一（一）│詐欺取財罪│處有期徒刑壹年陸月    │
│    │所示之犯行      │          │                      │
├──┼────────┼─────┼───────────┤
│ 2  │犯罪事實一（二）│詐欺取財罪│處有期徒刑壹年        │
│    │所示之犯行      │          │                      │
├──┼────────┼─────┼───────────┤
│ 3  │犯罪事實一（三）│詐欺取財罪│處有期徒刑貳年        │
│    │所示之犯行      │          │                      │
├──┼────────┼─────┼───────────┤
│ 4  │犯罪事實二（一）│恐嚇取財罪│處有期徒刑壹年貳月    │
│    │所示之犯行      │          │                      │
├──┼────────┼─────┼───────────┤
│ 5  │犯罪事實二（二）│恐嚇取財罪│處有期徒刑壹年貳月    │
│    │所示之犯行      │          │                      │
├──┼────────┼─────┼───────────┤
│ 6  │犯罪事實二（三）│恐嚇取財罪│處有期徒刑壹年        │
│    │所示之犯行      │          │                      │
└──┴────────┴─────┴───────────┘
附表2：
┌──┬───┬────┬─────────────┬─────┐
│編號│被害人│匯款時間│款項匯入之金融帳戶        │匯款金額  │
│    │      │        │                          │（新臺幣）│
├──┼───┼────┼─────────────┼─────┤
│ 1  │癸○○│97年12月│李有旺之彰化銀行旗山分行帳│28萬元    │
│    │      │8 日    │號：00000000000000號帳戶  │          │
│    │      ├────┼─────────────┼─────┤
│    │      │97年12月│王明發之斗六西平路郵局帳號│8 萬3175元│
│    │      │11日    │：00000000000000號帳戶    │          │
│    │      ├────┼─────────────┼─────┤
│    │      │97年12月│黃金發之台新銀行高雄分行帳│37萬元    │
│    │      │15日    │號：00000000000000號帳戶  │          │
│    │      ├────┼─────────────┼─────┤
│    │      │97年12月│利嘉偉之太麻里郵局帳號：  │10萬元    │
│    │      │17日    │00000000000000號帳戶      │          │
│    │      ├────┼─────────────┼─────┤
│    │      │97年12月│周德勝之國泰世華銀行前鎮分│52萬元    │
│    │      │18日    │行帳號：000000000000號帳戶│          │
├──┼───┼────┼─────────────┼─────┤
│ 2  │庚○○│97年12月│李有旺之彰化銀行旗山分行帳│8 萬元    │
│    │      │9 日    │號：00000000000000號帳戶  │          │
│    │      ├────┼─────────────┼─────┤
│    │      │97年12月│王明發之斗六西平路郵局帳號│20萬5000元│
│    │      │10日    │：00000000000000號帳戶    │          │
├──┼───┼────┼─────────────┼─────┤
│ 3  │己○○│97年12月│陳紀昌之高雄銀行小港分行帳│92萬元    │
│    │      │25日    │號：000000000000號帳戶    │          │
│    │      ├────┼─────────────┼─────┤
│    │      │97年12月│李家雄之陽信銀行里港分行帳│58萬元    │
│    │      │25日    │號：000000000000號帳戶    │          │
│    │      ├────┼─────────────┼─────┤
│    │      │97年12月│江文祥之台中商業銀行十九甲│77萬元    │
│    │      │26日    │分行帳號：000000000000號帳│          │
│    │      │        │戶                        │          │
│    │      ├────┼─────────────┼─────┤
│    │      │97年12月│江文祥之彰化銀行太平分行帳│98萬元    │
│    │      │26日    │號：00000000000000號帳戶  │          │
│    │      ├────┼─────────────┼─────┤
│    │      │97年12月│陳宗延之臺灣中小企業銀行太│98萬元    │
│    │      │29日    │平分行帳號：00000000000 號│          │
│    │      │        │帳戶                      │          │
│    │      ├────┼─────────────┼─────┤
│    │      │97年12月│江文祥之台中商業銀行十九甲│27萬元    │
│    │      │29日    │分行帳號：000000000000號帳│          │
│    │      │        │戶                        │          │
└──┴───┴────┴─────────────┴─────┘

司法院資訊處製作；財團法人民間司法改革基金會備份。
